【裁判字號】    95,簡上,35
【裁判日期】    950814
【裁判案由】    傷害
【裁判全文】
臺灣桃園地方法院刑事判決              95年度簡上字第35號
上  訴  人  乙○○
即  被  告
選任辯護人  吳恩篤律師
上列上訴人因傷害案件，不服本院民國94年11月30日94年度桃簡
字第1446號第一審簡易判決（聲請簡易判決處刑案號：94年度調
偵字第230號），提起上訴，本院管轄之第二審合議庭判決如下
：
    主  文
上訴駁回。
    事實及理由
一、本院審理結果認：原審對被告乙○○論罪科刑之判決，認定
    事實部分並無不當，應予維持，並引用第一審刑事簡易判決
    所載之事實、證據及理由（如附件）。
二、上訴意旨略以：伊與證人丁○○雖曾發生行車糾紛，但無碰
    撞或損壞問題，被告電話邀約證人丁○○見面溝通，惟證人
    丁○○與不明人士結怨，其雙方已先約於桃園海洋館附近談
    判，適被告電話邀約證人丁○○於93年9 月4 日晚間10時許
    ，在被告公司見面，證人丁○○則以其有事情，要被告於隔
    日凌晨2 、3 時許至桃園海洋館會晤，被告只知相約見面之
    事，不知道證人丁○○會帶多少人來，並無率先動手打人之
    必要，本件乃告訴人丙○○受證人丁○○之邀前往遭不明人
    士毆打，肇事者逃逸無蹤，證人丁○○又隱瞞事實真象，致
    無從追究，證人丁○○、甲○○當然自始至終誣指被告毆打
    告訴人云云。
三、經查：
  (一)被告乙○○於警詢時供稱：因伊與證人丁○○有行車糾紛，
    雙方約於桃園縣龜山鄉海洋公園附近談判該事件，伊遂於93
    年9 月5 日凌晨2 時許，到上開海洋公園，但伊到現場發現
    有很多人在現場，伊就立刻跑回公司等語（偵查卷第4 頁附
    93 年11 月25日警詢筆錄）；繼於檢察官偵訊時供稱：伊曾
    與1 名理平頭的人發生行車糾紛，93年9 月4 日晚上伊邀該
    名有行車糾紛之人到伊公司談判，在電話中伊向該人說可以
    的話，可以作朋友，對方表示凌晨2 、3 時有空，當天伊要
    加班，所以在公司等，後來伊發現門口有人打架，伊就將公
    司鐵門拉下等語（偵查卷第26頁之94年1 月28日訊問筆錄）
    ；又於原審審理時供稱：本件案發時之93年9 月5 日凌晨2
    時許，伊人在公司上班，該公司是在桃園海洋館出口處等語
    （原審卷第9 頁之94年8 月9 日訊問筆錄）。核與證人丁○○於偵訊、原審調查時及第二審審理時指稱：本件係因伊與
    被告有行車糾紛，由被告約伊於案發時間至桃園海洋公園附
    近談判該事件等語相符（偵查卷第20頁之94年1 月27日訊問
    筆錄，原審卷第26頁之94年9 月27日訊問筆錄，本院卷第99
    頁之95年6 月19日審判筆錄）。是被告與證人丁○○因行車
    糾紛，而與證人丁○○相約於93年9 月5 日凌晨2 時許，至
    桃園縣龜山鄉「桃園海洋館」前見面談判上開行車糾紛等情
    ，當可認定。
  (二)被告與證人丁○○相約後，證人丁○○即偕同證人甲○○及
    告訴人丙○○前往桃園海洋館赴約，然甫一到達現場，即遭
    十餘名不詳姓名之人持棍棒毆打等情，迭據證人丁○○（偵
    查卷第20頁之94年1 月27日訊問筆錄，原審卷第26頁之94年
    9 月27日訊問筆錄，本院卷第99頁之95年6 月19日審判筆錄
    ）、甲○○（原審卷第26頁之94年9 月27日訊問筆錄，本院
    卷第132 頁之95年7 月31日審判筆錄）、告訴人丙○○（偵
    查卷第6 頁附93年9 月27日警詢筆錄、第15頁之94年1 月20
    日訊問筆錄，本院卷第49頁之95年4 月17日審判筆錄），於
    警詢、檢察官偵訊時、本院原審調查時及第二審審理時陳述
    甚明。且證人丁○○、甲○○於本院審理時均明白指證：伊
    等一到案發現場時，即見被告夥同十幾人衝過來，並有持木
    棍毆打告訴人等語（本院卷第99頁之95年6 月19日審判筆錄
    、第132 頁之95年7 月31日審判筆錄）。而告訴人確於93年
    9 月5 日急診入敏盛綜合醫院治療，依該院所出具之診斷證
    明書所載，告訴人係受有頭部外傷併急性硬腦膜上血腫及顱
    骨骨折等傷害，其受傷情形，亦與證人丁○○、甲○○前揭
    所述：被告係夥眾持不明棍捧朝告訴人毆打乙節相符。足認
    證人丁○○、甲○○上開所述應屬真實，是被告確於案發時
    間、地點夥眾毆打告訴人之事實，當可認定。
  (三)證人即承辦本案之警員蕭勝棟於原審審理時證稱：在93年9
    月5 日凌晨有接獲民眾報案說在桃園海洋館前有群眾打架，
    伊即與另1 名警員到現場處理，到現場時人已經散去，現場
    遺有血跡、木棍等，而告訴人丙○○的機車則倒在水溝裡面
    ，約2 、3 天後被告自行到大坑派出所找伊詢問本案，一開
    始就問93年9 月5 日在桃園海洋館有人受傷，該人受傷情形
    如何？伊告訴被告說很嚴重，被告就說這件事情的起因是之
    前有行車糾紛，才會相約到桃園海洋館，到海洋館後是雙方
    一言不合互相嗆聲，才會打起來，被告同時表示願意賠償等
    語（原審卷第35頁之94年10月11日訊問筆錄）。證人蕭勝棟
    又於本院審理時證稱：本案係告訴人丙○○於93年9 月27日
    到派出所向伊報案，告訴人報案後伊即通知被告來製作筆錄
    ，但是被告都沒有來，後來被告有1 次來派出所曾主動向伊
    說明當天被告和一群朋友在海洋館烤肉喝酒，並與證人丁○○約好在那邊談判，後來雙方一言不合打起來，伊聽完被告
    說明後認為並非現行犯，要求被告與告訴人進行和解，所以
    也沒有對被告製作筆錄等語（本院卷第89頁之95年6 月19日
    審判筆錄）。是依證人蕭勝棟上開證述，被告就本案起因及
    毆打經過描述甚詳，甚至對於告訴人因遭人毆打成傷，亦知
    之甚詳，若非全程參與豈會詳知案發時之所有情狀？足認被
    告於案發時確有在場，且有參與毆打之犯行。
  (四)雖然被告另辯稱：案發當時，伊人在公司門口，見桃園海洋
    館門口有打架事情，伊立即關門云云。惟查，被告就案發經
    過，先於警詢時供稱：因伊與證人丁○○有行車糾紛，雙方
    約於桃園縣龜山鄉海洋公園附近協商該事件，伊遂於93 年9
    月5 日凌晨2 時許，到上開海洋公園，但伊到現場發現有很
    多人在現場，伊就立刻跑回公司等語（偵查卷第4 頁附93年
    11月25日警詢筆錄）；繼於檢察官偵訊時供稱：伊曾與1 名
    理平頭的人發生行車糾紛，93年9 月4 日晚上伊邀該名有行
    車糾紛之人到伊公司協商，在電話中伊向該名人說可以的話
    ，可以作朋友，對方表示凌晨2 、3 時有空，當天伊要加班
    ，所以在公司等，後來伊發現門口有人打架，伊就將公司鐵
    門拉下等語（偵查卷第26頁之94年1 月28日訊問筆錄）；又
    於原審調查時改稱：見一群人打架的地方是在距離伊店門口
    100 公尺處，中間尚隔著1 座橋等語（原審卷第10頁之94年
    8 月9 日訊問筆錄）；而於本院審理時所提出之上訴理由又
    改稱：實際上被告公司距離桃園海洋館約有300 公尺遠，而
    且又係彎路，再加上時值深夜天色漆黑，在被告公司門口，
    根本看不到桃園海洋館門口發生任何事情等語（本院卷第6
    頁附上訴狀）。是被告與證人丁○○相約談判的地點究竟是
    在桃園海洋館抑或是在被告公司？被告於案發時在其公司門
    口是否見到海洋館前有群眾毆打事件？其前後所述完全不同
    ，足認被告上開「案發當時，伊人在公司門口，見桃園海洋
    館門口有打架事情，伊立即關門」云云之辯詞，要屬臨訟杜
    撰之詞，不足採信。
  (五)又被告辯稱告訴人丙○○、證人丁○○、證人甲○○、證人
    蕭勝棟於警詢、偵訊或法院審理時，均有前後陳述不一之情
    形，而認其等之陳述均不得採為本案論斷之證據云云。惟告
    訴人、證人之陳述有部分前後不符，或相互間有所歧異時，
    究竟何者為可採，法院仍得本其自由心證予以斟酌，非謂一
    有不符或矛盾，即應認其全部均為不可採信；尤其關於行為
    動機、手段及結果等之細節方面，告訴人之指陳，難免故予
    誇大，證人之證言，有時亦有予渲染之可能；然其基本事實
    之陳述，若果與真實性無礙時，則仍非不得予以採信，此有
    最高法院74年臺上字第1599號判例意旨可資參照。本院審酌
    上開告訴人丙○○、證人丁○○、證人甲○○、證人蕭勝棟
    於警詢、偵訊或法院審理時之陳述，認其等關於本案糾紛之
    起因、相約談判之時間、地點、毆打經過等基本事實之陳述
    均相符合，尚不得以其等於行為動機、手段及結果等之細節
    方面之陳述，或有出入，即認其等陳述不得採為證據。又被
    告聲請就證人丁○○、蕭勝棟送測謊鑑定，惟上開證人之陳
    述已足堪採為本案證據等情，已經本院說明如前，是被告上
    開送測謊鑑定之聲請，核無必要，併予敘明。
  (六)綜上所述，本件事證明確，被告所辯，無非事後卸責之詞，
    諉無足採，被告犯行洵堪認定，應依法論罪科刑。
三、核被告所為，係犯刑法第277 條第1 項之普通傷害罪。原審
    以被告所犯傷害罪事證明確，適用被告行為時刑法第28條、
    第277 條第1 項、第41條第1 項前段，罰金罰鍰提高標準條
    例第1 條前段，修正前罰金罰鍰提高標準條例第2 條之規定
    ，並審酌被告犯罪之動機、目的、手段，有前述之前科，品
    性非佳、智識程度、犯罪所生之損害等一切情狀，量處被告
    有期徒刑5 月，如易科罰金，以3 百元折算1 日，其認事用
    法，均無違誤，量刑亦屬妥適，被告上訴陳詞否認犯罪云云
    ，即無理由，自應予駁回。
四、按修正後刑法第2 條第1 項之規定：「行為後法律有變更者
    ，適用行為時之法律。但行為後之法律有利於行為人者，適
    用最有利於行為人之法律」，係規範行為後法律變更所生新
    舊法比較適用之準據法，於新法施行後，應適用新法第2條
    第1 項之規定，為「從舊從輕」之比較；比較時應就罪刑有
    關之共犯、未遂犯、想像競合犯、牽連犯、連續犯、結合犯
    ，以及累犯加重、自首減輕暨其他法定加減原因（如身分加
    減）與加減例等一切情形，綜其全部罪刑之結果而為比較（
    最高法院95年第8 次刑庭會議決議參照）。查被告行為後，
    罰金刑之計算單位及處罰、共犯、易科罰金之折算標準之規
    定，均有修正：(一)罰金刑之計算單位及處罰部分：刑法第33
    條第5 款業於94年2 月2 日修正公布，並自95年7 月1 日起
    施行；修正前刑法第33條第5 款規定「罰金：1 元以上。」
    修正後刑法第33條第5 款規定「罰金：新臺幣1,000 元以上
    ，以百元計算之」；另95年6 月14日修正公布刑法施行法第
    1 條之1 ：「中華民國94年1 月7 日刑法修正施行後，刑法
    分則編所定罰金之貨幣單位為新臺幣。94年1 月7 日刑法修
    正時，刑法分則編未修正之條文定有罰金者，自94年1 月7
    日刑法修正施行後，就其所定數額提高為30倍。但72年6 月
    26日至94年1 月7 日新增或修正之條文，就其所定數額提高
    為3 倍」，現行刑法中，有關於罰金刑之計算單位及處罰之
    規定已有修正，自屬法律變更。(二)共犯部分：刑法第28條共
    犯之規定於94年2 月2 日修正公布，並於95年7 月1 日施行
    ，修正前刑法第28條規定：「2 人以上共同實施犯罪之行為
    者，皆為正犯。」修正後刑法第28條規定：「2 人以上共同
    實行犯罪之行為者，皆為正犯。」修正後刑法將原來共同正
    犯之共同「實施」犯罪，改為「實行」犯罪，排除完全未參
    與犯罪相關行為之「實行」的「陰謀共同正犯」及「預備共
    同正犯」，此屬行為可罰性要件之變更，亦屬法律變更。(三)
    易科罰金之折算標準部分：刑法第41條第1 項業於94年1 月
    7 日修正公布，並於95年7 月1 日施行，修正前刑法第41條
    第1 項前段規定：「犯最重本刑為5 年以下有期徒刑以下之
    刑之罪，而受6 個月以下有期徒刑或拘役之宣告，因身體、
    教育、職業、家庭之關係或其他正當事由，執行顯有困難者
    ，得以1 元以上3 元以下折算一日，易科罰金。」又被告行
    為時之易科罰金折算標準，修正前罰金罰鍰提高標準條例第
    2 條前段（現已刪除）規定，就其原定數額提高為100 倍折
    算1 日，則本件被告行為時之易科罰金折算標準，應以銀元
    300 元折算1 日，經折算為新臺幣後，應以新臺幣900 元折
    算為1 日；修正後刑法第41條第1 項前段則規定：「犯最重
    本刑為5 年以下有期徒刑以下之刑之罪，而受6 個月以下有
    期徒刑或拘役之宣告者，得以新臺幣1,000 元、2,000 元或
    3,000 元折算1 日，易科罰金。」此項修正屬科刑規範事項
    之變更，其折算標準為裁判時所應諭知，亦屬法律變更。(四)
    經綜合比較前述新、舊法結果，修正後規定並未較有利於行
    為人，則應依修正後刑法第2 條第1 項前段規定，適用行為
    時（即修正前）之法律。原審雖未及為新舊法之比較，惟依
    上開規定說明，本案適用行為時之法律，並無不利於被告之
    情形，從而，原審適用行為時之法律，即無不合，自不得因
    未及為新舊法比較指為瑕疵，認其適用法律有誤，附此敘明
    。
五、據上論斷，應依刑事訴訟法第455 條之1 第1 項、第3 項、
    第368 條、第373 條，判決如主文。
本案經檢察官何嘉仁到庭執行職務。
中    華    民    國    95    年    8     月    14    日
                  刑事第七庭  審判長法  官  林惠霞
                                    法  官  賴淑美
                                    法  官  劉為丕
以上正本證明與原本無異。
不得上訴。
                                    書記官  顏美惠
中    華    民    國    95    年    8     月    15    日


司法院資訊處製作；財團法人民間司法改革基金會備份。
